【裁判字號】    97,抗,53
【裁判日期】    970710
【裁判案由】    拍賣抵押物
【裁判全文】
臺灣臺南地方法院民事裁定                97年度抗字第53號
抗  告  人  丙○○
非訟代理人  甲○○律師
相  對  人  乙○○
                        30號.
抗告人因與相對人間拍賣抵押物事件，對於中華民國97年3月5日
本院97年度司拍字第152號裁定提起抗告，本院裁定如下：
    主  文
抗告駁回。
抗告程序費用新台幣壹仟元由抗告人負擔。
    理  由
一、按抵押權人於債權已屆清償期而未受清償者，得聲請法院拍
    賣抵押物，就其賣得價金而受清償，民法第873條第1項定有
    明文。又聲請拍賣抵押物，原屬非訟事件，法院所為准許與
    否之裁定，無確定實體法上法律關係存否之性質，於債權及
    抵押權之存否，並無既判力。故祇須其抵押權已經依法登記
    ，且債權已屆清償期而未受清償，法院即應為准許拍賣之裁
    定。而對於此項法律關係有爭執之人，為保護其權利，得提
    起訴訟，以謀解決，不得僅依抗告程序聲明其爭執，並據為
    廢棄准許拍賣抵押物裁定之理由（最高法院94年度台抗字第
    270號裁定意旨參照）。
二、本件相對人於原審主張: 抗告人丙○○以其所有如原裁定附
    表所示之不動產（下稱系爭抵押物），為向相對人於95年4
    月3日借款之擔保，設定新臺幣（下同）2000萬元之抵押權
    ，經登記在案。嗣於清償期即95年11月2日屆至仍未依約還
    款，為此聲請拍賣抵押物以資受償，並提出抵押權設定契約
    書影本、他項權利證明書影本、土地登記謄本20件。原裁定
    依民法第873條第1項之規定，據以准許相對人拍賣抵押物之
    聲請，核無不合。
三、抗告意旨略以：系爭抵押權於95年4月1日設定，而抗告人借
    款2000萬元之日期為95年4月3日，抵押權成立之時既無債權
    存在，從形式觀察系爭抵押權設定根本無效。再者，全卷未
    見任何借據，也未見任何清償日之約定或記載，從形式上根
    本看不出有相對人所述債權存在之事實，原審遽為准予拍賣
    抵押物之裁定，顯然違法不當，請求廢棄原裁定。
四、經查：
  (一)本件相對人業據提出抵押權設定契約書影本、他項權利證明
    書影本、土地登記謄本20件、債權會算金額協議公證書1件
    ，以證明其對抗告人有債權及抵押權之存在。揆諸首揭說明
    ，相對人聲請法院拍賣抵押物，係屬非訟事件，法院僅得依
    相對人提出之文件為形式上審查。查系爭抵押物於95年4月4
    日設定抵押權，擔保債權金額為2000萬元，存續期間自95年
    4月3日至95年11月2日，經台南縣永康地政事務所依法登記
    完畢，有土地登記謄本附卷可稽，抗告人主張系爭抵押權係
    於95年4月1日設定，違反抵押權從屬性應屬無效之設定云云
    ，因與上開謄本資料不符，委無足採。又相對人所提之土地
    登記謄本及兩造債權會算協議公證書，已足以釋明兩造間確
    有消費借貸關係存在，至於抗告人否認借款債權存在或清償
    期是否屆至之爭執，應提起訴訟以謀解決，不得僅依抗告程
    序聲明其爭執。
  (二)依上所述，原法院准許相對人拍賣抵押物之聲請，即無不當
    ，抗告人提起抗告，請求廢棄原裁定，不能謂有理由。
五、據上論結，本件抗告為無理由，依非訟事件法第46條、第21
    條第2項、第24條第1項，民事訴訟法第495條之1第1項、第
    449條第1項、第78條，裁定如主文。
中    華    民    國    97    年    7     月    10    日
                  民事第三庭    法  官  廖建彥
如不服本裁定，僅得於收受本裁定正本送達後10日內，以適用法
規顯有錯誤為理由，向本院提出再抗告狀，（須附繕本一份及
繳納再抗告裁判費新台幣1,000元），經本院許可後始可再抗告。
中    華    民    國    97    年    7     月    10    日
                                書記官  林木村


司法院資訊處製作；財團法人民間司法改革基金會備份。
